【裁判字號】    99,訴,193
【裁判日期】    990721
【裁判案由】    損害賠償
【裁判全文】
臺灣臺北地方法院民事判決               99年度訴字第193號
原      告  乙○○
被      告  甲○○原名柳皓騰.
上列當事人間損害賠償事件，本院於中華民國99年6月25日言詞
辯論終結，判決如下：
    主  文
被告應給付原告新臺幣伍拾玖萬陸仟元，及自民國九十九年一月
五日起至清償日止，按年息百分之五計算之利息。
原告其餘之訴駁回。
訴訟費用由被告負擔二分之一，餘由原告負擔。
    事實及理由
一、原告起訴主張：其於民國98年8 月7 日下午4 時許，駕駛車
    號7516-VN 號休旅車行經臺北縣新店市○○路、華城路口，
    在該路口遭被告駕駛逆向行駛之車號LR-7800 號自小客車衝
    撞，致其受有左側膝蓋及小腿表淺擦傷、左側膝部挫傷，合
    併開放性傷口、右側手腕挫傷、頭部挫傷等傷害，其所駕駛
    之休旅車亦因而毀損。其因本件車禍受傷，支出醫藥費新台
    幣（下同）10萬元；且其所有之休旅車因該車禍毀損，受有
    70萬元之損害；又其因事故身心受創，受有精神上痛苦，請
    求被告賠償慰撫金50萬元。爰依侵權行為之法律關係，請求
    被告就伊所受損害負賠償之責。並聲明：被告應給付原告13
    0萬元，及自99年1月5日起至清償日止，按年息百分之5計算
    之利息。
二、被告則以：系爭車禍事故發生係因當時路上濕滑，以致伊駕
    駛之車輛失控衝上對向車道，系爭車禍係因伊之過失而發生
    ，惟伊目前待業中，並無能力賠償其損失。又原告請求之金
    額過高云云，以資抗辯。並聲明：原告之訴駁回；如受不利
    益判決，願供擔保請准宣告免假執行。
三、兩造不爭執之事實：（詳見本院99年1 月5 日言詞辯論筆錄
    ，見本院卷第24至25頁）
  (一)原告於98年8 月7 日下午4 時許，駕駛車號7516-VN 號休旅
    車行經臺北縣新店市○○路、華城路口，在該路口與被告駕
    駛失控之車號LR-7800 號自小客車發生碰撞，原告因而受有
    左側膝蓋及小腿表淺擦傷、左側膝部挫傷，合併開放性傷口
    、右側手腕挫傷、頭部挫傷等傷害。
  (二)原告於本件車禍時所駕駛之汽車為其所有。
四、兩造爭執之事實：（詳見本院99年1 月5 日言詞辯論筆錄，
    見本院卷第25頁）
    原告因本件車禍，所受損害數額若干？
  (一)原告是否因傷支出醫藥費10萬元？
  (二)原告因汽車受損得請求賠償之數額為何？
  (三)原告得請求被告賠償之慰撫金數額為何？
五、得心證之理由：
  (一)原告主張其於98年8月7日下午4時許，駕駛車號7516-VN號休
    旅車行經臺北縣新店市○○路、華城路口，在該路口與被告
    駕駛失控之車號LR-7800號自小客車發生碰撞，其因而受有
    左側膝蓋及小腿表淺擦傷、左側膝部挫傷，合併開放性傷口
    、右側手腕挫傷、頭部挫傷等傷害等情，為被告所不否認並
    自承其有過失（見本院卷第24頁背面），堪認被告就本件車
    禍之發生有過失。而原告復因本件車禍導致前開傷害之結果
    ，故被告之前開過失行為與原告所受傷害，亦有相當因果關
    係。從而，原告主張被告之行為業已構成侵權行為，而應負
    損害賠償責任，堪信以為真實。
  (二)按因故意或過失，不法侵害他人之權利者，負損害賠償責任
    ；又不法侵害他人之身體或健康者，對於被害人因此喪失或
    減少勞動能力或增加生活上之需要時，應負損害賠償責任；
    另不法侵害他人之身體或健康者，被害人雖非財產上之損害
    ，亦得請求賠償相當之金額，民法第184條第1項前段、第19
    3條第1項、第195條第1項前段分別定有明文。又按汽車、機
    車或其他非依軌道行駛之動力車輛，在使用中加損害於他人
    者，駕駛人應賠償因此所生之損害，此觀民法第191條之1前
    段規定意旨亦明。查被告就本件車禍事故之發生既有過失，
    而應負侵權行為損害賠償責任，已於前述，則原告依據前開
    規定，請求被告賠償其所受之損害，自屬有據。茲就原告請
    求之各項損害及金額是否允當，分別審核論述如后：
  1.支出之醫療費用部分：按當事人主張有利於己之事實者，就
    其事實有舉證之責任，民事訴訟法第277條定有明文。原告
    主張因前開受傷而支出醫療費用10萬元云云，為被告所否認
    ，原告自應就該部分支出之事實，舉證證明之。經查，原告
    就此未能舉證證明之，則原告請求10萬元之醫療費用部分，
    尚難准許。然依民事訴訟法第222條第2項規定：「當事人已
    證明受有損害而不能證明其數額或證明顯有重大困難者，法
    院應審酌一切情況，依所得心證定其數額。」，查原告主張
    因本件車禍受有左側膝蓋及小腿表淺擦傷、左側膝部挫傷，
    合併開放性傷口、右側手腕挫傷、頭部挫傷等傷害，業據其
    提出天主耕莘醫院乙種診斷證明書為憑（見本院98年度司促
    29450號卷第3頁），復為被告所不爭執，自堪信為真實，是
    本院斟酌原告所受之前開傷勢，認原告請求之醫療費用以
    10,000元為當。
  2.車輛損害而得請求之金額：原告主張其駕駛車號7516-VN號
    休旅車係本件車禍發生前數日即98年7月30日方領牌之全新
    車輛，其所支出之購車費用為798,000元，嗣因本件車禍致
    該車輛毀損，經估算修復費用高達769,230元，後其將該車
    輛以20萬元出賣予第三人，而受有車輛損害金額70萬元等語
    。惟查，原告主張其所駕駛之車輛為其所有且為新領牌之新
    車，為被告所不爭執，並有該車輛之行車駕照在卷足憑（見
    本院卷第44頁），堪信為真實。次觀諸原告提出之該車輛車
    款發票（見本院卷第44頁），堪認原告之購車價格為706,00
    0元，原告雖主張其中之差價為加購音響之差額，然原告就
    此未能舉證證明之，故難認其該部分主張為真實。又原告主
    張將該車輛以20萬元出賣予第三人，其中2萬元為仲介費用
    乙節，業經其提出汽車買賣合約書附卷可稽（見本院卷第45
    頁），並經證人丙○○○買受人到庭證稱：「（提示汽車買
    賣合約書，該份合約書上之簽名是否證人所簽？）是。」、
    「（依合約書所示，是否係跟原告購買福特廠牌汽車一輛？
    ）是。」、「（買賣金額為何？）購買18萬元。因為車子是
    撞到的。」、「（當初有無評估車輛之價值？）我有估價，
    我自己就是汽車修理廠，預估車輛若要原廠維修，原告有至
    原廠估過價，修復金額約為5、60萬元，我自己修費用比較
    省，我自己估約需40萬元，因此評估以18萬元購買該車。」
    等語（見本院卷第47-48頁），堪認原告主張其以20萬元出
    售該車輛等情為真實。綜此，原告主張因本件車禍致其車輛
    受損而請求被告賠償506,000元【706,000－200,000＝506,0
    00】部分，為有理由，逾此部分，為無理由，應予駁回。至
    被告雖抗辯該車輛受損後之行情價為50萬至60萬元云云，惟
    就此未舉證證明之，亦未能提供任何資料供本院參酌，則其
    空言該車輛受損後之行情價為50萬至60萬元云云，實難採信
    。
  3.精神慰撫金部分：
  按不法侵害他人之身體、健康、名譽、自由、信用、隱私、
    貞操，或不法侵害其他人格法益而情節重大者，被害人雖非
    財產上之損害，亦得請求賠償相當之金額，民法第195條第1
    項定有明文。且，慰藉金之賠償須以人格權遭遇侵害，使精
    神上受有痛苦為必要，其核給之標準固與財產上損害之計算
    不同，然非不可斟酌雙方身分資力與加害程度，及其他各種
    情形核定相當之數額（最高法院51年台上字第223號判例意
    旨參照）。
  查原告因本件車禍受有上開傷害，在精神上及肉體上必感受
    有痛苦，則原告請求被告賠償非財產上之損害，自屬有據。
    爰斟酌原告96年度無財產所得資料、名下有4筆不動產；而
    被告96年度之所得為509,638元、名下無不動產，有兩造96
    年度稅務電子閘門財產所得調件明細表附卷可參（見本院卷
    第33-37頁），原告所受傷害等一切情狀後，認原告請求精
    神慰撫金150萬元，尚嫌過高，應以8萬元為適當，原告逾此
    金額之請求，不應准許。
  (三)綜此，本件原告主張其受有醫療費用1萬元、車輛損害金額
    506,000元、及非財產上之損害8萬元，合計共596,000元之
    範圍內，應屬可採。末按給付無確定期限者，債務人於債權
    人得請求給付時，經其催告而未為給付，自受催告時起，負
    遲延責任。其經債權人起訴而送達訴狀，或依督促程序送達
    支付命令，或為其他相類之行為者，與催告有同一之效力；
    遲延之債務，以支付金錢為標的者，債權人得請求依法定利
    率計算之遲延利息；應付利息之債務，其利率未經約定，亦
    無法律可據者，週年利率為百分之五，民法第229條第2項、
    第233條第1項前段、第203條分別定有明文。原告對被告得
    請求之損害賠償，係未約定期限之給付，亦未約定遲延利率
    ，是原告另請求自99年1月5日即本院第一次言詞辯論期日起
    加計百分之五之利息，於法有據，應予准許。
六、綜上所述，原告本於侵權行為法律關係，請求被告給付596,
    000元，及自99年1月5日起至清償日止按年息百分之五計算
    之利息，為有理由，應予准許，逾此部分，為無理由，應予
    駁回。
七、本件事證已臻明確，兩造其餘攻擊防禦方法，經審酌後，或
    與本件無涉，或與判決結果不生影響，毋庸一一論列，併此
    敘明。
八、訴訟費用負擔之依據：民事訴訟法第79條。
中    華    民    國    99    年    7    月    21    日
                  民事第六庭    審判長法  官  朱漢寶
                                      法  官  楊晉佳
                                      法  官  陳雯珊
以上正本係照原本作成。
如對本判決上訴，須於判決送達後20日內向本院提出上訴狀。
中    華    民    國    99    年    7    月    21    日
                                      書記官  陳彥樺

司法院資訊處製作；財團法人民間司法改革基金會備份。
